【裁判字號】    97,訴,4356
【裁判日期】    971126
【裁判案由】    搶奪等
【裁判全文】
臺灣臺中地方法院刑事判決              97年度訴字第4356號
公  訴  人  臺灣臺中地方法院檢察署檢察官
被      告  壬○○
                    （現於臺灣臺中看守所羈押中）
上列被告因搶奪等案件，經檢察官提起公訴（97年度偵字第2209
9號），被告於準備程序中就被訴事實均為有罪之陳述，受命法
官於聽取當事人之意見後，經本院合議庭裁定由受命法官獨任進
行簡式審判程序，判決如下：
    主    文
壬○○犯如附表一編號一至四所示之竊盜罪，共肆罪，各處有期
徒刑陸月，扣案如附表三所示之物沒收。又犯如附表二編號一至
四所示之搶奪罪，共肆罪，其中附表二編號一、二之罪，各處有
期徒刑拾月；其中附表二編號三、四之罪，各處有期徒刑捌月。
應執行有期徒刑年陸月，扣案如附表三所示之物沒收。
    犯罪事實
一、壬○○前於民國89年間，因施用毒品案件，經本院判處有期
    徒刑7月及4月確定；又於90年間，因竊盜及搶奪案件，分別
    經本院判處有期徒刑1年10月及2年確定；上開案件再經本院
    裁定應執行有期徒刑4年6月確定，入監執行後，甫於93年12
    月2日縮短刑期假釋出監，惟於假釋期間，因另於94年間犯
    施用毒品、搶奪等案件，經本院分別判處有期徒刑1年1月、
    2年2月確定後，再經本院裁定應執行有期徒刑3年1月在案，
    是其上開假釋遂經撤銷，所餘殘刑並與上開3年1月之應執行
    刑接續執行之；嗣入監執行後，上開施用毒品案件因中華民
    國九十六年罪犯減刑條例施行而減刑，遂於97年6月13日再
    因縮短刑期假釋出監（執畢日期為98年2月20日，於本件尚
    不構成累犯）。
二、詎其仍不知警惕，竟各基於為自己不法所有之意圖，先後於
    如附表一編號一至四所示之時間、地點，以持扣案如附表三
    所示其所有之鑰匙二支發動機車電門鎖之方式，分別竊得如
    附表一所示之各該被害人所有之機車，且均於得手後，騎乘
    駛離現場。另又各基於為自己不法所有之意圖，先後於如附
    表二編號一至四所示之時間、地點，騎乘所竊得之上開機車
    或不詳機車，以附表二所載之方式，趁各該被害人不備之際
    ，徒手搶奪附表二所示之各該被害人所有之財物，且均於得
    手後，逃離現場，並將犯案所騎乘機車棄置於如附表一備註
    欄所載地點，另將所搶得現金及可變現財物所得現金予以花
    用，其餘於附表二所搶得之贓物（除如附表四編號五至八所
    示為警查獲並已發還被害人領回之贓物外）則棄置於不詳地
    點。嗣於97年9月16日20時許，壬○○騎乘所竊得如附表一
    編號四所示車牌號碼ILY-646號機車（其上搭載不知情之辛○○），行經臺中縣大里市○○路○段380號對面，因神色
    有異，為警查悉該機車為失竊贓車，追至臺中縣大里市○○
    街92號處後，當場逮捕壬○○，乃循線查悉上情，並在臺中
    縣大里市○○街92號3樓處，扣得如附表三、四所示之物。
    壬○○為警查獲其所犯如附表一所示竊盜犯罪及如附表二編
    號一、二所示搶奪犯罪後，在偵查犯罪機關未發覺其另涉犯
    如附表二編號三、四所示之搶奪犯罪前，即主動告知員警其
    為該等搶奪犯罪之行為人，因而自首該等犯罪而接受裁判。
三、案經臺中縣警察局霧峰分局報請臺灣臺中地方法院檢察署檢
    察官偵查起訴。
    理    由
一、程序事項之說明：
    本件被告壬○○所犯係死刑、無期徒刑、最輕本刑為三年以
    上有期徒刑以外之罪，其於準備程序中就被訴事實均為有罪
    之陳述，經告知簡式審判程序之旨，並聽取公訴人及被告之
    意見後，本院合議庭認為適宜而裁定由受命法官獨任進行簡
    式審判程序。又本件既經本院合議庭裁定由受命法官獨任行
    簡式審判程序，是其證據之調查，即不受刑事訴訟法第159
    條第1項、第161條之2、第161條之3、第163條之1及第164條
    至第170條規定之限制，均合先敘明。
二、得心證之理由：
    訊據被告壬○○對於如附表一、二所示之各該犯罪事實均坦
    承不諱，核與被害人甲○○於警詢、偵訊之指述內容（詳警
    卷第32至34頁；偵卷第106至107頁）、被害人丁○○（詳警
    卷第35至37頁）、癸○○（詳警卷第44至45頁）、戊○○（
    詳警卷第42至43頁）、乙○○（詳警卷第46至47頁）、己○○（詳警卷第38至39頁；偵卷第93至94頁）、庚○○（詳警
    卷第40至41頁）、丙○○（詳警卷第29至31頁）於警詢之指
    述情節均大致相符，復有員警製作之現場測繪圖（詳警卷第
    49頁）、扣押筆錄暨扣押物品目錄表（詳警卷第50至53頁）
    、案發現場監視錄影器畫面翻拍照片（詳警卷第55至57頁）
    、被害人丁○○所有之序號000000000000000號手機遭變賣
    之手機讓渡書（詳警卷第62頁）、被害人丁○○、庚○○、
    癸○○、己○○所出具之贓物認領保管單（詳警卷第66至68
    頁；偵卷第95頁）等存卷可稽；此外，尚有如附表一所示機
    車、附表三、附表四編號一至三及編號五至八所示之物查獲
    、扣案可佐，堪認被告之自白確與事實相符，得為證據，且
    堪採信。從而，本案事證業臻明確，被告所為如附表一、二
    所示之各次犯行，均堪認定。
三、論罪科刑部分：
  (一)核被告壬○○就附表一編號一至四所示犯行，均係犯刑法第
    320條第1項之竊盜罪；就附表二編號一至四所示犯行，則均
    係犯刑法第325條第1項之搶奪罪。又其所犯四次竊盜犯行及
    四次搶奪犯行間，均犯意各別，行為互異，應分論併罰。查
    被告壬○○前於89年間，因施用毒品案件，經本院判處有期
    徒刑7月及4月確定；又於90年間，因竊盜及搶奪案件，分別
    經本院判處有期徒刑1年10月及2年確定；上開案件再經本院
    裁定應執行有期徒刑4年6月確定，入監執行後，甫於93年12
    月2日縮短刑期假釋出監，惟於假釋期間，因另於94年間犯
    施用毒品、搶奪等案件，經本院分別判處有期徒刑1年1月、
    2年2月確定後，再經本院裁定應執行有期徒刑3年1月在案，
    是其上開假釋遂經撤銷，所餘殘刑並與上開3年1月之應執行
    刑接續執行之；嗣入監執行後，上開施用毒品案件經中華民
    國九十六年罪犯減刑條例減刑，而於97年6月13日再因縮短
    刑期假釋出監，其執畢日期為98年2月20日，於本件尚不構
    成累犯，有臺灣臺中地方法院檢察署刑案資料查註紀錄表及
    臺灣高等法院被告前案紀錄表在卷可稽，是起訴書犯罪事實
    欄所載「壬○○前因違反肅清煙毒條例案件，經臺灣高等法
    院臺中分院以86年度上訴字第2347號判處應執行有期徒刑3
    年10月確定，甫於94年1月18日執行完畢」，查為同案被告
    辛○○之前科紀錄，與被告壬○○無涉，是檢察官聲請依刑
    法第47條第1項規定加重被告刑度，應有誤會，併予敘明。
  (二)依據本院查獲員警製作之職務報告書所載（詳警卷第48頁；
    本院卷第33頁），臺中縣警察局霧峰分局國光派出所員警係
    於97年9月4日11時30分許、同年月13日21時50分許、同年月
    16日19時30分許，已先後在臺中縣大里市○○路○段之鄰近
    地點尋獲已報案失竊之車牌號碼各為BWI-481、BMG-865、OB
    P-439號機車，而於調取該路段之監視錄影器錄影紀錄後，
    發現被告壬○○曾多次將所騎乘之機車停放在該路段380號
    對面，且於97年9月16日17時30分許，員警亦已目擊被告壬○○騎乘所竊得之ILY-646機車，故員警於97年9月16日20時
    許逮捕被告壬○○之前，即已發覺其涉犯如附表一所示之四
    起竊盜案件，故被告經警查獲後自白犯罪，尚不符合自首之
    規定。其次，如附表二編號一所示搶奪案件，係經被害人丁○○於97年9月1日遭搶當日即已報案，並經警調閱路口監視
    錄影紀錄，取得錄有被告行搶過程之影像，且員警於97年9
    月16日20時許逮捕被告時，係先尋獲被害人丁○○遭搶之如
    附表四編號六所示序號000000000000000號手機後，被告乃
    自白犯罪，故此部分尚難認符合自首之要件。再者，如附表
    二編號二所示搶奪案件，係經被害人甲○○於97年9月4日遭
    搶當日即已報警，且因被害人甲○○於案發當時有與被告面
    對面交談及發生拉扯，曾正面目視被告長相，故被害人甲○○於97年9月4日警詢時，即已明確指認被告為本案嫌疑人（
    詳警卷第32至34頁、第58頁），是被告雖自白犯罪，但此部
    分仍不符合自首之規定。至於如附表二編號三、四所示之搶
    奪案件，編號三之被害人己○○於案發當日雖已報案，但偵
    查機關僅知該犯罪事實，尚不知犯罪行為人為何，且尚無合
    理根據懷疑被告即係犯罪人，而編號四之被害人丙○○於案
    發後並未報案，嗣經警逮捕被告後，被告主動告知員警其為
    該搶奪犯罪之行為人，員警始通知被害人丙○○前往警局指
    認被告，基此，附表二編號三、四所示搶奪案件，均應認被
    告係在偵查犯罪機關尚未發覺其涉案前，即主動告知員警其
    為該等犯罪之行為人，因而自首該等犯罪而接受裁判；本院
    審酌被告於本院審理時，均坦承犯行，犯後態度尚非惡劣，
    且為警查獲他案後，尚能主動配合警方調查，故此二件搶奪
    犯行部分，均適合依刑法第62條前段之規定，各減輕其刑。
  (三)爰審酌被告已有前述犯罪紀錄，素行非佳，且於前所犯施用
    毒品、搶奪、竊盜等案件假釋出監付保護管束期間，猶仍不
    知悔改，陸續再犯本件竊盜、搶奪案件，其年值青壯，竟不
    思以正當手段獲取財物，又其騎乘機車徒手搶奪之犯罪手段
    顯非平和，而恣意竊取他人機車後復任意隨處棄置，除均造
    成被害人財產上損害外，亦嚴重危害社會治安，惟其犯後坦
    承犯行之態度尚稱良好，及其竊盜所得財物之數量、價值，
    部分被害人業已領回部分遭竊、遭搶財物（詳附表一、二所
    載），其餘被害人則均未獲賠償，暨其智識程度、生活狀況
    等一切情狀，分別量處如主文所示之主刑，並合併定其應執
    行刑。又檢察官雖具體合併求處有期徒刑八年十月，惟本院
    審酌前開被告素行、犯罪動機、犯罪手段、犯罪所得及犯後
    態度，暨其本案所犯之竊盜、搶奪案件各為四件等一切情狀
    ，認為檢察官上開求刑略嫌過重，併予敘明。
  (四)扣案如附表三所示之物，為被告所有供其犯本件竊盜所用之
    物，業據被告於本院審理時供承無訛，爰依刑法第38條第1
    項第2款規定併予宣告沒收。至於扣案如附表二編號一至三
    所示之衣物，固均係被告所有，且為被告為本案犯行所穿著
    之衣物，而為確認被告犯有上開犯行的重要證據，然觀諸上
    開衣物為一般日常生活穿著之物，外觀上並無特殊或足以掩
    蔽行為人身形、特徵及身分之效果，本案復無證據證明該等
    衣物有特殊功用且係被告為犯本案而特別購置，尚難認為係
    供本件犯罪所用之物，是上開衣物雖為本案之重要證物，於
    本案判決確定前，尚不宜發還被告，然亦無從於本案為沒收
    之諭知，併予敘明。
  (五)至於檢察官雖另聲請本院併依竊盜犯贓物犯保安處分條例第
    3條第1項第1款規定宣告刑前強制工作，惟本院認為保安處
    分係針對受處分人將來之危險性所為處置，以達教化、治療
    之目的，而係刑罰之補充制度。且現行刑法採刑罰與保安處
    分之雙軌制，要在維持行為責任之刑罰原則下，為強化其協
    助行為人再社會化之功能，以及改善行為人潛在之危險性格
    ，期能達成根治犯罪原因、預防犯罪之特別目的。保安處分
    之措施亦含社會隔離、拘束身體自由之性質，其限制人民之
    權利，實與刑罰同，本諸法治國家保障人權之原理及刑法之
    保護作用，其法律規定之內容，應受比例原則之規範，使保
    安處分之宣告，與行為人所為行為之嚴重性、行為人所表現
    之危險性，乃至於行為人未來行為之期待性相當。查被告固
    有前述竊盜、搶奪前科，且其於假釋出監後復犯本案竊盜、
    搶奪案件而遭追訴處罰，素行固有不佳，行為固應嚴格矯治
    ，然審酌其自始對本案竊盜、搶奪犯行均坦認在卷，且綜核
    其所表現之危險性、對其未來之期待性及比例原則等情以觀
    ，足認宣告如主文所示之刑及所定應執行之刑（屬長期自由
    刑），與其犯行之處罰已屬相當，並足收儆懲之效，本院認
    尚無併予諭知強制工作之必要，附此敘明。
四、其他補充記載事項：
  (一)依據偵查卷內之相關卷證資料所示（詳偵卷第27至31頁、第
    42至45頁），被告另涉嫌於97年9月9日20時30分許，在臺中
    市○區○○路175號，對被害人賴敏玉犯搶奪案件，此部分
    犯罪嫌疑業已呈現於本案卷宗資料，然尚未經檢察官偵查起
    訴或追加起訴，且與本案並無裁判上一罪之法律關係，本院
    自無得併予審理，應由檢察官另為妥適之處理。
  (二)同案被告辛○○就附表二編號一所示序號000000000000000
    號手機部分，檢察官認為其涉犯刑法第349條第1項之收受贓
    物罪嫌，本院將俟其到案後另予審結。
五、據上論斷，應依刑事訴訟法第273條之1第1項、第299條第1
    項前段，刑法第320條第1項、第325條第1項、第62條前段、
    第51條第5款、第38條第1項第2款，刑法施行法第1條之1，
    判決如主文。
中    華    民    國    97    年    11    月    26    日
                  刑事第十二庭  法  官  廖慧如
以上正本證明與原本無異
如不服本判決，應於收受本判決後10日內，向本院提出上訴書狀
，上訴於第二審法院。
又上訴書狀如未敘述理由，應於上訴期間屆滿後20日內補提理由
書於本院。
                                書記官  張宏清
中    華    民    國    97    年    11    月    26    日
附錄本案論罪科刑法條全文：
中華民國刑法第320條
意圖為自己或第三人不法之所有，而竊取他人之動產者，為竊盜
罪，處5年以下有期徒刑、拘役或5百元以下罰金。
意圖為自己或第三人不法之利益，而竊佔他人之不動產者，依前
項之規定處斷。
前二項之未遂犯罰之。
中華民國刑法第325條
意圖為自己或第三人不法之所有，而搶奪他人之動產者，處6月
以上5年以下有期徒刑。
因而致人於死者，處無期徒刑或7年以上有期徒刑，致重傷者，
處3年以上10年以下有期徒刑。
第1項之未遂犯罰之。
附表一
┌──┬────────┬────────┬──────┬───┬─────────┐
│編號│  時間（民國）  │  地        點  │  竊得財物  │被害人│ 備    註         │
├──┼────────┼────────┼──────┼───┼─────────┤
│ 一 │97年9月1日18時40│臺中縣大里市中興│車牌號碼BWI-│戊○○│嗣壬○○將機車棄置│
│    │分前之某時      │路二段480之6號前│481號機車   │      │於臺中縣大里市德芳│
│    │（起訴書誤載為22│                │            │      │路一段與德芳路口，│
│    │時30分許）      │                │            │      │為警於97年9月4日11│
│    │                │                │            │      │時30分許尋獲，業已│
│    │                │                │            │      │發還被害人        │
├──┼────────┼────────┼──────┼───┼─────────┤
│ 二 │97年9月8日17時許│臺中縣大里市青松│車牌號碼OBP-│癸○○│嗣壬○○將機車棄置│
│    │前之某時        │街172號前       │439號機車   │      │於臺中縣大里市德芳│
│    │（起訴書誤載為17│                │            │      │路一段380號前，為 │
│    │時許）          │                │            │      │警於97年9月16日19 │
│    │                │                │            │      │時30分許尋獲，業已│
│    │                │                │            │      │發還被害人        │
├──┼────────┼────────┼──────┼───┼─────────┤
│ 三 │97年9月12日22時 │臺中縣大里市塗城│車牌號碼BMG-│乙○○│嗣壬○○將機車棄置│
│    │50分前之某時    │路492巷6號前    │865號機車   │      │於臺中縣大里市德芳│
│    │（起訴書誤載為13│                │            │      │路一段328號前，為 │
│    │日中午12時許）  │                │            │      │警於97年9月13日21 │
│    │                │                │            │      │時50分許尋獲      │
├──┼────────┼────────┼──────┼───┼─────────┤
│ 四 │97年9月15日9時  │臺中縣大里市新生│車牌號碼ILY-│庚○○│查獲過程如上開犯罪│
│    │33分前之某時    │路91號前        │646號機車   │      │事實欄二所載，機車│
│    │（起訴書誤載為18│                │            │      │業已發還被害人    │
│    │時許）          │                │            │      │                  │
└──┴────────┴────────┴──────┴───┴─────────┘
附表二
┌──┬──────┬───────┬──────┬────────────┬───┐
│編號│時間（民國）│   地    點   │  方    式  │        搶得財物        │被害人│
│    │            │              │            │  （貨幣單位為新臺幣）  │      │
├──┼──────┼───────┼──────┼────────────┼───┤
│ 一 │97年9月1日  │臺中縣大里市  │騎乘所竊得之│手提包1只（內有序號35308│丁○○│
│    │18時40分許  │塗城路219號   │BWI-481號機 │0000000000號、0000000000│      │
│    │            │              │車，趁被害人│70955號手機各1支、裝上開│      │
│    │            │              │徒步行走而不│手機之手機套子各1只、紅 │      │
│    │            │              │備之際，徒手│色零錢包1只、現金共6,500│      │
│    │            │              │搶奪被害人手│元）（起訴書漏載手機套，│      │
│    │            │              │持皮包1只   │另贅載MP3一台）         │      │
│    │            │              │            │                        │      │
│    │            │              │            │備註：序號00000000000000│      │
│    │            │              │            │7號手機經被告壬○○於97 │      │
│    │            │              │            │年9月8日指示知情之同案被│      │
│    │            │              │            │告辛○○（俟到案後另行審│      │
│    │            │              │            │結）售予不知情之行謹通訊│      │
│    │            │              │            │行，得款1,800元。另序號3│      │
│    │            │              │            │00000000000000號手機1支 │      │
│    │            │              │            │、手機套子2只及紅色零錢 │      │
│    │            │              │            │包等物，為警於97年9月16 │      │
│    │            │              │            │日查獲後，已發還被害人。│      │
├──┼──────┼───────┼──────┼────────────┼───┤
│ 二 │97年9月4日  │臺中縣大里市  │騎乘不詳機車│手提包1只（內有約5錢之白│甲○○│
│    │14時15分許  │國中路370號   │，趁被害人徒│金項鍊1條、價值約2,000元│      │
│    │            │              │步走向國中路│之銀耳環、價值約1,200元 │      │
│    │            │              │370號而不備 │之誥石材質項鍊、元大銀行│      │
│    │            │              │之際，徒手搶│存摺1本、印鑑章1枚、信用│      │
│    │            │              │奪被害人手持│卡及健保卡各1張、現金300│      │
│    │            │              │手提包1只   │元）                    │      │
├──┼──────┼───────┼──────┼────────────┼───┤
│ 三 │97年9月12日 │臺中縣大里市  │騎乘所竊得之│白色包包1只（內有序號352│己○○│
│    │22時50分    │永興路28巷7號 │BMG-865號機 │000000000000手機1支、含0│      │
│    │            │對面          │車，趁被害人│000000000行動電話門號SIM│      │
│    │            │              │坐在機車上不│卡1枚、身分證、學生證、 │      │
│    │            │              │備之際，自被│健保卡、台新銀行信用卡、│      │
│    │            │              │害人右後方徒│郵局提款卡、行車執照各1 │      │
│    │            │              │手搶奪被害人│張、MP3一台、耳機1副、電│      │
│    │            │              │放置大腿上之│子辭典〈翻譯機〉1台、粉 │      │
│    │            │              │白色包包1只 │底液1瓶、電話簿1本、現金│      │
│    │            │              │            │約1,000元）             │      │
│    │            │              │            │                        │      │
│    │            │              │            │備註：電子辭典1台為警於 │      │
│    │            │              │            │97年9月16日查獲後，已發 │      │
│    │            │              │            │還被害人                │      │
├──┼──────┼───────┼──────┼────────────┼───┤
│ 四 │97年9月15日 │臺中縣大里市  │騎乘所竊得之│皮包1只（內有現金約1萬元│丙○○│
│    │9時33分     │益民路二段與  │ILY-646號機 │、台新銀行信用卡1張、健 │      │
│    │            │大里路口附近  │車，趁被害人│保卡1張、台灣大哥大門號 │      │
│    │            │              │徒步行走而不│0000000000號SIM卡1張、大│      │
│    │            │              │備之際，徒手│樓門禁卡1張）           │      │
│    │            │              │搶奪被害人手│                        │      │
│    │            │              │持皮包1只   │                        │      │
└──┴──────┴───────┴──────┴────────────┴───┘
附表三
┌──┬──────────┬──┬────────────────────────┐
│編號│     扣案物名稱     │數量│      備                            註          │
├──┼──────────┼──┼────────────────────────┤
│ 一 │鑰匙                │貳支│被告壬○○所有，供其犯附表一所示竊盜案件所用之物│
└──┴──────────┴──┴────────────────────────┘
附表四
┌──┬──────────┬──┬────────────────────────┐
│編號│     扣案物名稱     │數量│      備                            註          │
├──┼──────────┼──┼────────────────────────┤
│ 一 │白色短袖上衣        │壹件│                                                │
├──┼──────────┼──┤被告壬○○所有，且為其犯本件竊盜、搶奪案件時所穿│
│ 二 │黑色短袖上衣        │壹件│著之衣物，惟尚無證據證明該等衣物有掩蔽行為人身份│
├──┼──────────┼──┤之特殊效果，亦無證據證明係被告為犯本案而特別購置│
│ 三 │七分短褲            │壹件│                                                │
├──┼──────────┼──┼────────────────────────┤
│ 四 │注射針筒            │貳支│被告壬○○所有，無證據證明與本案有何關聯性，其涉│
│    │                    │    │嫌施用毒品部分由本院另案審理中                  │
├──┼──────────┼──┼────────────────────────┤
│ 五 │電子辭典〈翻譯機〉  │壹台│為被告壬○○搶得之被害人己○○所有財物，業已發還│
│    │                    │    │被害人己○○                                    │
├──┼──────────┼──┼────────────────────────┤
│ 六 │序號000000000000000 │壹支│                                                │
│    │手機                │    │                                                │
├──┼──────────┼──┤均為被告壬○○搶得之被害人丁○○所有財物，業已發│
│ 七 │紅色零錢包          │壹只│還被害人丁○○                                  │
├──┼──────────┼──┤                                                │
│ 八 │手機套子            │貳只│                                                │
└──┴──────────┴──┴────────────────────────┘
（以下空白）


司法院資訊處製作；財團法人民間司法改革基金會備份。
